【裁判字號】    89,交上易,162
【裁判日期】    891013
【裁判案由】    過失致死
【裁判全文】
臺灣高等法院高雄分院刑事判決                  八十九年度交上易字第一六二號
    上  訴  人
    即  被  告  甲○○
右上訴人因過失致死案件，不服臺灣高雄地方法院八十八年度交易字第六七三號，中
華民國八十九年六月十九日第一審判決（起訴案號：臺灣高雄地方法院檢察署八十八
年度偵字第七七六六號）提起上訴，本院判決如左：
    主  文
原判決撤銷。
甲○○因過失致人於死，處有期徒刑伍月，如易科罰金，以參佰元折算壹日。
    事  實
一、甲○○於民國八十八年二月一日十四時許，駕駛車號ＹＬ—○七九二號（起訴書
    誤載為ＹＬ—七九一一號）自小客車，沿高雄市○○○路由東往西方向行駛，行
    經行車速率限制為時速四十公里以下之路段時，應注意駕車應遵守規定之速率限
    制，且於當時天候晴、光線為日間自然光、路面乾燥、無缺陷、道路二旁無障礙
    ，又視距良好，依此情形並無不能注意之情事，詎竟疏未注意保持規定之速率限
    制，仍以時速約四十五至五十公里以上之速度超速前進，適有無適當機車駕照之
    張花敏騎乘車號○九二—三八五六號輕機車同向前行，亦疏未注意變換車道時應
    與前車保持安全距離，依當時情形，並無不能注意之情事，亦疏未注意保持安全
    距離，即貿然變換車道，致遭甲○○因煞車不及而撞及，張花敏頓時先彈上甲○
    ○自小客車之車蓋上，隨即彈到對向車道，當場造成張花敏受有頭部外傷，左側
    眼眶骨附近擦傷三×三公分、左側枕部挫裂傷，及左膝部擦挫傷四×四公分等傷
    害，雖經送阮綜合醫院急救，仍因顱內出血延至同月五日不治死亡。
    甲○○於肇事後，除立即託路人報警將張花敏送醫急救，並向到場處理事故之員
    警自承犯行，並接受裁判。
二、案經甲○○自首及被害人之女乙○○告訴暨高雄市政府警察局苓雅分局報請台灣
    高雄地方法院檢察署檢察官偵查起訴。
    理  由
一、右揭事實，業據上訴人即被告甲○○供承不諱，核與被害人之女乙○○於警訊中
    之指述相符，並有警製道路交通事故調查報告表、相驗案件初步調查報告表各一
    份及現場與車損照片八幀在卷可憑。被害人張花敏因本件車禍事故以致顱內出血
    不治死亡壹節，亦經台灣高雄地方法院檢察署檢察官督同法醫師相驗明確，有勘
    驗筆錄、驗斷書及相驗屍體證明書等件在卷可按。
二、按汽車行車速度，依標誌之規定，無標誌者，在市區道路，時速不得超過四十公
    里，在郊外道路時速不得超過六十公里，道路交通安全規則第九十三條第一項第
    一款定有明文。被告既駕車行駛，依法即負有前開行車速度限制之規定。前開被
    告肇事路段，係市區道路○○路段行車速率為四十公里以下等情，此有前述卷附
    調查報告表及現場照片可按；且查，依前述道路交通調查報告表所附之現場圖可
    見，事故發生後，被告之自小客車留有兩條煞車痕，平均長為十二點二公尺，依
    一般公路汽車煞車距離、行車速度對照表所載，一至三年之乾燥瀝青路面，煞車
    距離為十點五公尺至十三公尺之間時，行車速度為時速四十五至五十公里，是被
    告當時車速必在時速四十五公里以上，即逾越所規定之速率無訛，此外，復有載
    明「張花敏車變換車道時未與游車保持安全距離致肇事，應為本件肇事主因；甲
    ○○駕車超速行駛，為本案肇事之次因」之高雄市政府建設局車輛行車事故鑑定
    委員會八九高市車鑑字第二三六三號函一份附卷可參，是衡諸當時情形，被告顯
    無不能注意之情事，詎竟疏未注意其行車速率，仍以時速四十五公里以上之速度
    超速前進，致發生本件車禍，其有過失甚明。至被害人張花敏在變換車道實應注
    意保持安全距離，竟亦疏未注意與被告車保持安全距離，即冒然行進，有違道路
    交通安全規則第九十八條第一項第六款之規定，是被害人就本件車禍事故之發生
    同屬亦有較重過失，惟究未能據此解免被告過失之責。而被害人之死亡與被告之
    過失行為間有相當因果關係，被告自應負過失致死之責。本件事證明確，被告犯
    行洵堪認定。
三、核被告甲○○所為，係犯刑法第二百七十六條第一項過失致人於死罪。被告肇事
    後，在未為任何有偵查犯罪職權之公務員發覺前，即託路人打電話報警，並向到
    場處理事故之員警自首犯行，此有前揭相驗案件初步調查報告表，及交通事件職
    務報告書各一份在卷可憑，是被告符合刑法第六十二條前段有關自首之規定，應
    依法減輕其刑。
四、原審據以論罪科刑，固非無見，惟查本件車禍被害人張花敏騎機車變換車道未保
    持安全距離為肇事主因，被告甲○○駕車超速行駛，為肇事次因，已如前述，且
    被告肇事後，已先後支付被害人家屬殯葬費用十一萬五千元，此有被告提出其上
    有被害人家屬乙○○簽收之支票影本二只卷附可按，上情係屬被告犯罪後之態度
    ，得作為量刑之參酌，原判決對上情未及審酌，尚有未洽，被告上訴意旨，執此
    以量刑過重，指摘原判決不當，為有理由，自應由本院予以撤銷改判。審酌本件
    車禍，被告超速為肇事次因，被害人變換車道不當為肇事主因而有重大過失，被
    告於犯罪後速請人叫救護車將被害人送醫，並向警方自首犯罪坦承犯行，雖尚未
    與被害人家屬達成民事上和解賠償損害，但已先後先支付殯葬費用，犯後之態度
    尚稱良好等一切情狀，爰量處有期徒刑五月，並諭知易科罰金之折算標準。
據上論結，應依刑事訴訟法第三百六十九條第一項前段、第三百六十四條、第二百九
十九條第一項前段，刑法第二百七十六條第一項、第六十二條前段、第四十一條，罰
金罰鍰提高標準條例第一條前段、第二條，判決如主文。
本案經檢察官林炎昇到庭執行職務。
中    華    民    國        八十九      年      十      月     十三     日
                              臺灣高等法院高雄分院刑事第八庭
                                  審判長法官  郭雅美
                                        法官  張盛喜
      法官  莊飛宗
右正本證明與原本無異。
不得上訴。
                                      書記官  張宗芳
中    華    民    國        八十九      年      十      月     十七     日
附錄：本判決論罪科刑法條全文
刑法第二百七十六條第一項
因過失致人於死者，處二年以下有期徒刑、拘役或二千元以下罰金。
                                                                      Ｈ


司法院資訊處製作；財團法人民間司法改革基金會備份。
